【裁判字號】    97,毒抗,308
【裁判日期】    970731
【裁判案由】    毒品危害防制條例
【裁判全文】
臺灣高等法院刑事裁定                 97年度毒抗字第308號
抗  告  人
即  被  告  甲○○
上列抗告人因違反毒品危害防制條例案件，不服台灣板橋地方法
院中華民國九十七年五月十四日裁定（九十七年度毒聲字第一０
四０號），提起抗告，本院裁定如下：
    主  文
抗告駁回。
    理  由
一、本件聲請意旨略以：抗告人即被告甲○○基於施用第一級毒
    品海洛因及第二級毒品甲基安非他命之犯意，於民國九十七
    年四月一日下午三時十七分許，為警採尿前回溯二十六小時
    、九十六小時內之某時，在不詳處所施用第一級毒品海洛因
    及第二級毒品甲基安非他命，嗣於九十七年四月一日上午十
    一時十分許，在臺北縣板橋市○○路七四巷一弄一一之三號
    為警查獲，並扣得海洛因三小包、海洛因殘渣袋十四只、分
    裝袋二十六只、血管束帶一條、針筒二支、杓子一個、電子
    磅秤一台等物。被告雖僅坦承於九十七年三月二十四日下午
    四時許曾施用海洛因，然其於前揭時、地為警查獲時所採集
    之尿液經送檢驗後，確呈鴉片類（嗎啡）及甲基安非他命陽
    性反應乙節，有臺灣尖端先進生技醫藥科技股份有限公司出
    具之濫用藥物檢驗報告一紙附卷可稽，並有上開扣案物品可
    資佐證，被告施用第一級、第二級毒品之犯行，均堪認定，
    爰依毒品危害防制條例第二十條第三項、第一項及觀察勒戒
    處分執行條例第三條第一項規定，聲請裁定將被告送勒戒處
    所觀察、勒戒等語。
二、原裁定意旨略以：被告於警詢及偵查中雖僅坦承於九十七年
    三月二十四日下午四時許曾有施用第一級毒品海洛因之行為
    ，並否認有施用第二級毒品甲基安非他命，然其為警查獲後
    於九十七年三月二十四日下午三時十七分許在新竹市警察局
    刑警大隊偵一隊所採尿液，經送臺灣尖端先進生技醫藥股份
    有限公司以EIA酵素免疫分析法初步檢驗，再以GC/MS氣相層
    析質譜儀法確認檢驗後，發現確呈嗎啡及甲基安非他命之陽
    性反應乙節，有該公司九十七年四月十七日濫用藥物檢驗報
    告及尿液送驗受檢人真實姓名代號對照表各乙份附卷可稽。
    按海洛因經注射或吸入人體後，約百分之八十於二十四小時
    內自尿中排出，一般而言，尿液中能否驗出嗎啡陽性反應與
    其投與量、投與途徑、採尿時間、個人體質及檢測方法之靈
    敏度有關，國外曾有文獻報導注射六毫克之海洛因鹽酸鹽，
    其代謝物嗎啡之平均可檢出時限約為二十六小時，業經行政
    院衛生署藥物食品檢驗局於八十一年九月八日以藥檢壹字第
    八一一四八八五號函述綦詳。復按甲基安非他命經口服投與
    後約百分之七於二十四小時內自尿中排出，約百分之九十於
    九十六小時內自尿中排出，由於甲基安非他命成分之檢出與
    其投與方式、投與量、個人體質、採尿時間與檢測儀器之精
    密度等諸多因素有關，因此僅憑尿液中呈安非他命陽性反應
    ，並無法確實推算吸食時間距採集時間之長短，惟依上述資
    料推斷，最長可能不會超過四日，亦經行政院衛生署藥物食
    品檢驗局八十一年二月八日（八一）藥檢一字第００一一五
    六號函示明確。被告上開所採尿液送驗結果既呈嗎啡及甲基
    安非他命之陽性反應，並有毒品海洛因三包（毛重共計約七
    點一四公克）、海洛因殘渣袋十四只及施用毒品之器具注射
    針筒二支、血管束帶一條等物扣案可資佐證，顯見被告在經
    警採尿前二十六小時、九十六小時內之某時（惟應扣除九十
    七年四月一日上午十一時十分許為警查獲後受公權力拘束無
    從施用毒品之時間），曾分別有施用第一級毒品海洛因、第
    二級毒品甲基安非他命之事實甚明。據此，被告所辯，尚非
    可採，本案事證明確，其施用上開毒品之犯行，堪以認定。
    是本件聲請於法要無不合，應予准許等語。
三、抗告意旨略以：被告於住宅為警查獲海洛因殘渣袋等，並未
    搜查有甲基安非他命及吸食用工具，然地院僅憑檢驗報告即
    認定被告施用第二級毒品之犯行。被告施用一級毒品投與量
    輕微，唯恐越陷越身難以自拔，因而有心戒除毒癮，適逢政
    府相關機構依「美沙冬」替代療法方案治療，被告亦參與報
    名治療，雖未痊癒，然地院之裁定將影響被告前參與美沙冬
    替代療法，故請撤銷原裁定云云。
四、經查：被告經警採尿，其尿液編號代碼為Ｇ－０二０號，經
    送往臺灣尖端先進生技醫藥股份有限公司檢驗，其尿液係採
    氣相層析質譜儀法為複驗方法，此分析法是目前就藥物篩檢
    結果確認時最常採用之方法，此分析法作藥物及代謝物之定
    性及定量分析正確性高，可排除偽陽性反應，是上開尿液檢
    驗報告，應可採認。又被告採尿送驗之檢體，被告亦於警詢
    自承係自其體內排出，並當場封瓶（見偵卷第七頁），是前
    開尿液檢驗確為被告尿液檢驗結果。是被告前開所辯，顯係
    卸責之詞，不足採信。被告請求撤銷原審裁定，為無理由，
    應予駁回。
據上論結，應依刑事訴訟法第四百十二條，裁定如主文。
中    華    民    國    97    年    7     月    31    日
                  刑事第十七庭  審判長法  官  趙功恆
                                      法  官  陳世宗
                                      法  官  陳憲裕
以上正本證明與原本無異。
不得再抗告。
                                      書記官  劉育妃
中    華    民    國    97    年    8     月    5     日


司法院資訊處製作；財團法人民間司法改革基金會備份。
